臺灣高等法院刑事裁定
110年度聲再字第622號
再審聲請人
即受判決人  鍾明學



上列聲請人即受判決人因違反毒品危害防制條例案件，對於本院
101年度上訴字第1379號，中華民國101年11月30日確定判決（第
一審案號：臺灣新北地方法院101年度訴字第394號，起訴案號：
臺灣新北地方檢察署101年度偵字第2517號），聲請再審，本院
裁定如下：
    主  文
再審之聲請駁回。 
    理  由
一、按民國109年1月8日修正公布，同月10日施行之刑事訴訟法
    增訂第429條之2前段規定，聲請再審之案件，除顯無必要者
    外，應通知聲請人及其代理人到場，並聽取檢察官及受判決
    人之意見。本院已依法依視訊方式聽取再審聲請人即受判決
    人鍾明學(下稱聲請人)、檢察官之意見(本院卷第65、66頁)
    ，合先敘明。
二、聲請意旨略稱：第一審法院未審酌聲請人前案所犯為施用毒
    品罪與本案所犯販賣毒品罪，罪名不同，犯罪類型及所保護
    法益種類有別，罪質互異等一切情狀，尚難遽認聲請人有特
    別惡性或刑罰反應力薄弱之情，其依累犯加重刑期，與司法
    院釋字第775號解釋意旨不符。雖在判決確定之後，依刑法
    第2條規定，聲請人應有受用上開解釋意旨。又聲請人於偵
    查時已認罪，於一審審理時並提出精神疾病之病歷資料，符
    合刑法第57條第6款及第10款規定。再比照其他販賣毒品案
    件，最終應執行刑未超過10年者，比比皆是，與聲請人之刑
    期16年相比，嚴重違反平等原則及比例原則。又聲請人自行
    調閱司法院販賣毒品案件量刑資訊系統，針對販賣第二級毒
    品，次數為14次，最低為4年6月，平均為7年5月，法官裁量
    權違背憲法公平原則，聲請人心有不甘，請求給予重新審酌
    案件之機會，給予聲請人公平正義之刑度等語。
三、按再審係為確定判決認定事實錯誤所設之特別救濟程序，是
    聲請再審之對象應為「確定之實體判決」。法院受理聲請再
    審案件，首應調查聲請再審之對象是否為具有實體確定力之
    判決，如果屬之，始得進而為其他程序及實體上之審查。又
    案件經第三審法院為實體上之判決確定者，如有法定再審事
    由，雖依刑事訴訟法第426條第3項規定，除以同法第420條
    第5款為原因者外，由第二審法院管轄，但仍應以該第三審
    法院實體上之確定判決為聲請再審之對象，始屬適法，最高
    法院108年台抗字第563號刑事裁定參照。本案原確定判決，
    固經聲請人提起第三審上訴，經最高法院102年度台上字第4
    52號上訴駁回確定在案，且最高法院係以刑事訴訟法第395
    條前段之程序判決為形式審查，故聲請人以本院101年度上
    訴字第1379號實體確定判決所提本案再審，並無違誤，先予
    敘明。
四、按有罪之判決確定後，因發現新事實或新證據，單獨或與先
    前之證據綜合判斷，足認受有罪判決之人應受無罪、免訴、
    免刑或輕於原判決所認罪名之判決者，為受判決人之利益，
    得聲請再審，刑事訴訟法第420條第1項第6款定有明文。所
    稱應受輕於原判決所認罪名之判決者，條文既曰輕於原判決
    所認「罪名」，自與輕於原判決所宣告之「罪刑」有別，係
    指與原判決所認罪名比較，其法定刑較輕之相異罪名而言；
    至於同一罪名之有無加減刑罰之原因者，僅足影響科刑範圍
    而罪質不變，即與「罪名」無關，自不得據以聲請再審，從
    而自首、未遂犯、累犯、連續犯等刑之加減，並不屬於刑事
    訴訟法第420條第1項第6款所指罪名之範圍。又所謂「應受
    免刑」之判決，指「必要及絕對」免除其刑之規定而言，如
    屬「任意或相對」免除其刑之規定者，則不在此列（最高法
    院110年度台抗字第1565號裁定參照）。
五、本院之理由：
(一)聲請人前因違反毒品危害防制條例等案件，經臺灣板橋地方
    法院（現更名為臺灣新北地方法院，下同）以101年度訴字
    第394號判決判處應執行有期徒刑16年，並就犯罪工具及犯
    罪所得諭知沒收及追徵，聲請人不服提起上訴後，經本院以
    101年度上訴字第1379號判決依憑聲請人之供述、證人即購
    毒者張伊帆、蔡坤志、丁昭旺、黃建成、何宗益、黃義峰於
    警詢、偵查中之證述相符，復有聲請人持用門號0000000000
    號通訊監察譯文1份及通聯紀錄3份等相互勾稽，為綜合判斷
    ，認第一審判決認事用法並無違誤，而駁回聲請人之上訴，
    嗣聲請人不服原確定判決復提起上訴，再經最高法院以102
    年度台上字第452號判決駁回上訴確定等情，有各該判決書
    在卷可佐，並經本院調取該案卷宗核閱無誤。又本案聲請人
    目前已入監服刑，故就本案再審之聲請雖未附具原判決之繕
    本及證據，然經聲請人到庭釋明自由受拘束之現況，堪認其
    無法補具原判決之繕本，應有正當理由，為兼顧聲請人特別
    救濟程序訴訟權之保障，由本院補充為聲請人調取原確定判
    決之繕本，附此說明。
(二)聲請人雖以依司法院釋字第775號解釋，原確定判決認定成
    立累犯顯有違誤，並爭執其已提出精神疾病之病歷資料，符
    合刑法第57條第6款及第10款量刑審酌事由及應執行刑之酌
    定未當云云，惟再審制度，係為發現確實之事實真相，以實
    現公平正義，而於案件判決確定之後，另設救濟之特別管道
    ，重在糾正原確定判決所認定之事實錯誤；刑事訴訟法第42
    0條第1項第6款規定，因發見確實之新證據，足認受有罪判
    決之人，應受輕於原判決所認罪名之判決者，為受判決人之
    利益，始得聲請再審；所謂輕於原判決所認罪名，係指與原
    判決所認罪名比較，其法定刑較輕之相異罪名而言，至於同
    一罪名之有無加減刑罰之原因者，僅足影響科刑範圍而罪質
    不變，即與「罪名」無關，自不得據以再審，並不屬於刑事
    訴訟法第420條第1項第6款所指「輕於原判決所認罪名」之
    範圍；聲請人前開所指涉者關於累犯、刑法第57條及應執行
    刑之酌定未當等節，僅涉及宣告刑之輕重，乃量刑問題，不
    生「與原判決所認罪名比較，其法定刑較輕之相異罪名」之
    結果；再依本院職權調取該案卷宗，聲請人於第一審言詞辯
    護終結前就法院詢問「尚有何證據請求調查？」時，即稱「
    無」，並表示「均認罪」，辯護人亦僅為聲請人主張毒品危
    害防制條例第17條之適用及因聲請人患有重度憂鬱症（庭呈
    聲請人之病歷表）請求依刑法第59條減輕其刑等語（臺灣新
    北地方法院101年度訴字第394號卷第67頁正背面）；於本院
    101年度上訴字第1379號案件言詞辯護終結前就法院詢問「
    尚有何證據請求調查？」時，即稱「無」（本院101年度上
    訴字第1379號卷第74頁），辯護人並稱：若認定聲請人有罪
    ，請斟酌聲請人精神狀況從輕量刑等語（本院101年度上訴
    字第1379號卷第76頁），聲請人亦稱：請求從輕量刑等語（
    本院101年度上訴字第1379號第76頁），是聲請人均係以其
    患有重度憂鬱症請求法院依刑法第59條規定減輕其刑並從輕
    量刑，惟此業經本院上開判決說明何以被告不符刑法第59條
    規定之要件(本院101年度上訴字第1379號判決理由參、法律
    適用後段)，並維持第一審法院所審酌刑法第57條各款所列
    情狀之量刑裁量(本院101年度上訴字第1379號判決理由參、
    法律適用之)，是聲請人以其於偵查時已認罪，於一審審理
    時並提出精神疾病之病歷資料，符合刑法第57條第6款及第1
    0款云云，所舉聲請再審理由，僅涉及量刑問題，罪質不變
    ，而與罪名無關，與刑事訴訟法第420條第1項第6款「應受
    輕於原判決所認罪名之判決」要件不符，其聲請為無理由，
    應予駁回。
六、綜上所述，聲請人所指上開各情，經核與法定再審規定要件
    不符，分述如上，是本件再審聲請為無理由，應予駁回。
據上論斷，應依刑事訴訟法第434條第1項，裁定如主文。
中　　華　　民　　國　　110 　年　　12　　月　　29　　日
                  刑事第三庭    審判長法　官  張惠立
                                      法　官  鄭昱仁
                                      法　官  劉兆菊
以上正本證明與原本無異。
如不服本裁定，應於收受送達後十日內向本院提出抗告狀。
                                      書記官  陳嬿如
中　　華　　民　　國　　110 　年　　12　　月　　29　　日